【裁判字號】    89,易緝,106
【裁判日期】    890530
【裁判案由】    誣告
【裁判全文】
臺灣臺北地方法院刑事判決                        八十九年度易緝字第一六號
    公  訴  人  臺灣臺北地方法院檢察署檢察官
    被      告  甲○○
右列被告因誣告案件，經檢察官提起公訴（八十八年度偵字第二四二四號），本院判
決如主文：
    主  文
甲○○未指定犯人，而向該管公務員誣告犯罪，處有期徒刑陸月，如易科罰金，以參
佰元折算壹日。
    事  實
一、甲○○曾有妨害兵役、毀棄損壞、妨害自由等前科（均非累犯），素行不佳，明
    知渠以僑耕開發企業有限公司及其名義所共同簽發，發票日民國八十七年十一月
    十日，付款人為世華聯合商業銀行民權分行，票號0000000號，受款人為
    乙○○，面額新臺幣（下同）七千元之支票乙紙（下簡稱系爭支票），係於八十
    七年七月中旬，因找乙○○算命，及包含借款予乙○○在內，在臺北市○○○路
    一０一號四樓所開具交付給乙○○之支票（公訴人誤載為算命之酬勞），並未遺
    失，竟於八十七年十一月十日乙○○當日提示之前，未指定犯人，而向臺北市政
    府警察局謊報上開支票遺失，報請該管司法機關協助追查不詳侵占遺失物之犯嫌
    。
二、案經台北市政府警察局信義分局移送臺灣臺北地方法院檢察署檢察官偵查起訴。
    理  由
一、訊據被告甲○○矢口否認有何未指定犯人而向該管公務員誣告犯行，辯稱：伊是
    借票予乙○○，乙○○表示要拿手錶設質予伊，第二天伊找不到支票，後來連續
    好幾天未找到乙○○，他店裡的小蔡說他支票丟了云云。然查：
    （一）證人乙○○雖曾到庭證稱：「．．．我是說對蔡清源說票遺失，我都沒有
          他（蔡清源）的資料」云云，被告立即附和其詞「好像是蔡清源告訴我票
          遺失」云云（見本院八十九年四月二十五日訊問筆錄），然經本院立即將
          證人乙○○隔離訊問之結果，乙○○表示蔡清源在伊七月搬離辦公室時早
          就離開（見同日訊問筆錄），則被告甲○○何能在臺北市○○○路一０一
          號四樓處找到蔡清源？而被告甲○○與證人乙○○皆無法提供蔡清源之資
          料供本院傳喚，藉以明瞭該傳聞之真實性，顯見證人乙○○該部分證言顯
          為迴護被告之詞，不足憑採。以下就其餘間接事實與證據更能證明此點，
          容後述之。
    （二）被告甲○○曾於本院八十八年度易字第一０三二號誣告罪案件內（即未通
          緝之前案）具狀陳述事實謂「．．．（四）次日我發現支票不見就找陳發
          輝查問，但乙○○好像故意避開不見，也不接電話，找了很多天，加上本
          人要出國很忙，一直無法找到他」云云（見該卷第五十八頁背面、五十九
          頁正面），如果系爭支票被告甲○○未交付予乙○○，則證人取得該支票
          即非適法，衡諸常情，被告即可以此原因直接向銀行申報掛失止付即可，
          甚至可表示要追訴證人乙○○之犯行，何必待他人告知支票遺失後，始再
          於三、四個月後（即發票日八十七年十一月十日）當日再掛失止付，顯見
          該項辯詞不符常情？更何況，經本院向內政部警政署調閱被告甲○○入出
          境資料發現，被告自八十六年十月一日入境後，直至八十八年二月六日始
          再出境，被告當時均在國內，竟誆稱當時出國很忙云云，顯見被告一貫以
          卸責脫罪之人格特質下，所為之說詞，不值一信；更何況，被告於該陳述
          狀內續稱「．．．（六）因此本人就去找姜先生，姜先生卻告訴我，他也
          被乙○○退了一張好像是六萬元支票，也找他不到（七）本人再去找陳發
          輝的朋友小黃，因為他是幫乙○○去萬里我家搬冷氣，請他幫忙找乙○○
          ，經好多天也找不到乙○○（八）因此支票到期本人無法找到乙○○查問
          ，我就向銀行辦理因故遺失，沒有說其他理由」，足徵，被告甲○○在該
          狀明白表示，伊因多次找不著乙○○，嗣支票到期，方才掛失止付。被告
          該等陳述雖語多迴避保留，但仍可推知被告甲○○與證人乙○○因有民事
          糾紛，嗣支票發票日屆至無法解決，方才向銀行掛失止付較為可信。如果
          被告甲○○在七月即已聽聞證人乙○○遺失支票，又何必等到發票日當日
          始掛失？此觀證人乙○○於八十七年十一月十日，提示系爭支票請求付款
          而遭退票前，被告亦於當日填寫遺失票據申請書自明（見偵卷第九頁、第
          十二頁）。又倘若被告甲○○掛失支票之原因是聽聞蔡清源之說詞而來，
          當時具狀陳述時，何以從未提到此一重要情節？為何直至本院審理時，嗣
          證人乙○○證述後，始附和稱「好像是蔡清源告訴我票遺失」？顯見被告
          所言均係卸責之詞。
    （三）再，證人乙○○亦於警訊中供稱「我認為因是甲○○事前委託我幫他處理
          一些事情，而我未答應他，可能造成他心中不滿，而將該支票掛失止付，
          使我提示遭退票來報復我，且郭某掛失止付時亦未事前告知，另外郭某在
          開立支票交付予我時，曾告知他財務上有困難，目前為其妻管理帳務，為
          了和其妻報帳，而叫我寫一張七千元借據予他，使他可得到該筆款項，並
          未認為有何不妥」等語（見偵卷第四頁），並於本院八十八年易字第一０
          三二號案件審理時證稱「這張票包含借款及算命的錢，因他開七千元，我
          也有一筆費用要錢．．．（據被告表示你要拿手錶抵押，但因未拿出，所
          以票未拿給你，他發現票不見了？）票是他親自給我的」等語（見該卷第
          八十六頁），亦足徵兩造間係因民事糾葛，因證人不願出面解決，被告郭
          廷耕方掛失止付，被告甲○○所辯，無非卸責避就之詞，不足採信。
    （四）再者，本院於八十八年易字第一０三二號案件中，被告甲○○之配偶郭曾
          麗霞亦知被告甲○○遭通緝乙事，被告甲○○並屢寄狀陳述事實，仍拒絕
          到庭辯論，假若被告甲○○如未犯罪，則其無逃亡之必要，其可以受傳喚
          出面澄清其所涉嫌之犯罪，然若犯罪嫌疑人受傳喚後不出面澄清其所涉嫌
          之犯罪，卻選擇逃亡，此表示其問心有愧，足以表示曾經犯罪，此即以逃
          亡之相關事實為犯罪之推定（見蔡墩銘著刑事證據法第三四六頁；蔡墩銘
          著審判心理學第五三四頁），此觀吾國刑事訴訟法以被告逃亡為由，可作
          為逕行拘提、通緝、羈押等強制處分原因自明。從而，被告甲○○雖知本
          案遭本院通緝，仍拒不出庭辯論，據前所述，非不得為其有罪推定之原因
          之一。
    （五）綜上所述，被告甲○○犯行明確，洵堪認定，應予依法論科。
二、核被告所為，係犯刑法第一百七十一條第一項之罪。爰審酌被告之曾有妨害兵役
    、毀棄損壞、妨害自由等前科，此有被告全國刑案紀錄表乙紙在卷可稽（均非累
    犯），素行不佳；犯罪後猶不到庭辯論，致國家需浪費警力及司法資源為拘提、
    通緝之措施；且到庭後飾詞否認，態度甚差，甚至當庭表示「就像許阿桂缺德事
    作太多，才會死掉。請求法官得饒人處且饒人，請法官大事化小，小事化無。法
    官案件很多，請法官高抬貴手，大事化小，小事化無．．．（是否認為有錯？）
    我認為我沒有錯，馬英九是我侄子」（見本院八十九年四月二十五日訊問筆錄）
    ，目無法紀，態度甚為惡劣，顯無悔改之意；惟其犯罪之動機係因與證人乙○○
    之民事糾葛而來，所侵害之法益尚非重大，姑念如對之施以短期刑罰，尚非恰當
    ，然而其犯罪後之態度惡劣，自應量處如主文所示之刑，並諭知易科罰金之折算
    標準。
據上論結，應依刑事訴訟法第二百九十九條第一項前段，刑法第一百七十一條第一項
、第四十一條、罰金罰鍰提高標準條例第一條前段、第二條第一項判決如主文。
本案經檢察官董怡蓁到庭執行職務
中      華      民      國      八十九      年    五    月    三  十    日
                                      臺灣臺北地方法院刑事第七庭
                                          法  官  趙  子  榮
右正本證明與原本無異
如不服本判決應於送達後十日內向本院提出上訴狀
                                          書記官  官  碧  玲
中      華      民      國      八十九      年    六    月      一      日


司法院資訊處製作；財團法人民間司法改革基金會備份。
